【裁判字號】    88,訴,2292
【裁判日期】    890907
【裁判案由】    給付貨款
【裁判全文】
臺灣板橋地方法院民事判決  八十八年度訴字第二二九二號
    原      告  能誌機械工程有限公司
    法定代理人  甲○○
    訴訟代理人  乙○○
    被      告  宏鎰營造有限公司
    法定代理人  丙○○
右當事人間請求給付貨款事件，本院判決如左。
    主      文
被告應給付原告新台幣伍拾玖萬柒仟捌佰貳拾肆元及自八十八年十二月二十九日起至
清償日止，按週年利率百分之五計算之利息。
訴訟費用由被告負擔。
本判決於原告以新台幣貳拾萬元供擔保後得為假執行。
    事      實
甲、原告方面：
  一、聲明：
      (一)被告應給付原告新台幣（以下同）五十九萬七千八百二十四元及自訴狀繕本
        送達被告翌日起至清償日，按週年利率百分之五計算之利息。
      (二)原告願供擔保，請准宣告假執行。
  二、陳述：
      (一)緣被告因承攬訴外人新亞建設股份有限公司  (下簡稱新亞公司)標得之集集
        攔河堰大壩工程，自八十四年底起陸續向原告公司訂購該工程所需之橋墩鐵
        模及帽樑鋼模，迄八十五年一月份之貨款均已結清，惟自八十六年二月底起
        至同年五月底再訂購橋墩鐵模，原告已於八十六年六月底全部交付完竣，被
        告並已使用一年多之時間完成大部分之工程，然被告迄起訴時，尚積欠貨款
        六十四萬七千八百二十四元未支付，屢經催討，被告均置之不理，原告不得
        已，乃起訴請求被告給付上開貨款，惟被告於訴訟中，已支付部分貨款五萬
        元，故減縮如前述之聲明所示。
      (二)訴外人黃亮係被告公司派駐在現場之工地主任，黃亮係代表公司向原告
        訂貨，估價單都是被告名義，原告亦依約將貨送到被告公司之工地使用，若
        是黃亮個人訂貨，原告就不會出貨，況前幾筆貨款都是向被告拿錢，被告
        不能因黃亮已死亡而卸責。再者，若上開鐵模非被告訂購，何以其在訴訟
        進行中，仍要支付五萬元之貨款。
  三、證據：提出發票一份、估價單二份、存證信函一份、收據一紙、支票一紙、被
      告公司八十八年宏字第０七０八號函為證，並請求傳訊證人即設計系爭工程模
      板圖樣之戴俊萍。
乙、被告方面：
  一、聲明：請求駁回原告之訴及假執行之聲請。
  二、陳述：
      (一)被告固有向新亞公司承攬系爭工程，惟已將該工程轉包於已故之黃亮，系
        黃亮向原告訂購橋墩鐵模，並非被告，況新亞尚有積欠被告工程款，被告
        亦無力支付。
      (二)當初向新亞公司申報黃亮為公司派駐工地之工地主任，係形式上依約要申
        報而已，實際上整個工程已轉包給黃亮。至於伊公司再付給原告五萬元，
        只是盡道義上之責任而已。
  三、證據：提出被告公司與黃亮訂立之合約書為證。
    理      由
一、本件原告起訴原請求被告應給付六十四萬七千八百二十四元，及自訴狀繕本送達
    被告翌日起至清清償日止，按週年利率百分之五計算之利息，嗣於訴狀送達被告
    後，減縮其聲明為被告應給付五十九萬七千八百二十四元及及自訴狀繕本送達被
    告翌日起至清清償日止，按週年利率百分之五計算之遲延利息，核與民事訴訟法
    第二百五十五條第一項第三款之規定相合，應予准許，合先敘明。
二、原告主張被告因承攬訴外人新亞公司標得之集集攔河堰大壩工程，自八十四年起
    至八十六年五月底，由被告公司派駐現場之工地主任黃亮以公司名義，陸續向
    原告公司訂購該工程所需之橋墩鐵模及帽樑鋼模，原告已依約先後送交被告工地
    使用，惟被告除支付其中八十五年一月份前訂購之貨款五十萬四千元外，尚有八
    十六年二月及同年五月之二筆貨款共六十四萬七千八百二十四元未支付，嗣原告
    提起本件訴訟，被告僅再支付五萬元，迄今仍有貨款五十九萬七千八百二十四元
    未清償等情。被告固不否認原告確有交付上開材料供其承攬之系爭工程使用，且
    尚有系爭貨款未獲清償等情屬實，惟抗辯：伊公司已將該工程轉包與黃亮 (起
    訴前已死亡) ，係黃亮個人向原告訂購系爭橋墩鐵模及帽樑鋼模供工程使用，
    並非被告公司訂貨云云等語。
三、按原告對於自己主張之事實已盡證明之責後，被告對其主張，如抗辯其不實並提
    出反對之主張者，則被告對其反對之主張，亦應負證明之責，此為舉證責任分擔
    之原則。(參照最高法院十八年度上字第二八五五號判例要旨)。經查，原告主張
    之上開事實，業據提出統一發票一紙、估價單二紙及被告公司八十八年宏字第０
    七０八號函為證，核與證人即設計本件工程之模板圖樣戴俊萍具結證稱：當初係
    黃亮以被告公司之工地主任名義，找伊設計模板圖樣，其後，工程尾聲最後之
    模具，也是被告委託原告去做的。工程期間新亞及兩造還曾經開過會，因為模具
    做錯，有再修改，黃亮一直都自稱是被告公司之工地主任，代表公司與其接洽
    ，伊不知有無轉包情事等情相符  (見本院八十九年二月二十四日言詞辯論筆錄)
    ，即被告亦自認有向新亞公司呈報黃亮為其公司派駐現場之工地主任，原告確
    有交付上開材料供其承攬之系爭工程使用，其公司並有以公司名義支付貨款與原
    告等語，復觀諸卷附被告因黃亮身故，發文請新亞公司進行工地善後協調會之
    八十八年宏字第０七０八號函文中，亦載明黃亮為其公司工地主任等情，自堪
    認原告之主張為真實。至被告雖抗辯已將系爭工程轉包與黃亮，係黃亮個人
    向原告訂貨云云，並提出合約書為證，惟縱認該合約書為真正，亦僅能證明被告
    與黃亮間內部另訂有承攬契約，尚不足據此認定黃亮係以個人名義向原告訂
    購；或無權代理被告向原告訂貨等情，而被告復未能另舉其他事證以實其說，其
    抗辯自不足採。
四、從而，原告本於買賣之法律關係，請求被告給付餘欠之貨款，及自訴狀繕本送達
    翌日  (即八十八年十二月二十九日)起至清償日止，按週年利率百分之五計算之
    利息，洵屬正當，應予准許。
五、原告陳明願供擔保請准為假執行之宣告，核無不合，爰酌定相當之擔保金額准許
    之。
六、據上論結：本件原告之訴為有理由，依民事訴訟法第七十八條、第三百九十條第
    二項，判決如主文。
中      華      民      國    八十九    年      九      月    七      日
                                  臺灣板橋地方法院民事第二庭
~B法  官  蕭惠芳
右為正本係照原本作成。
如對判決上訴，須於判決送達後廿日內向本院提出上訴狀。
中      華      民      國    八十九    年      九      月    七        日
~B書記官  游惠美


司法院資訊處製作；財團法人民間司法改革基金會備份。
